【裁判字號】    95,易,1124
【裁判日期】    951031
【裁判案由】    詐欺
【裁判全文】
臺灣彰化地方法院刑事判決              95年度易字第1124號
公  訴  人  臺灣彰化地方法院檢察署檢察官
被      告  乙○○
上列被告因詐欺等案件，經檢察官聲請簡易判決處刑（95年度偵
字第4573、6534號）及併案（95年偵字7340號），本院彰化簡易
庭簽由本院改依通常程序審理，被告於準備程序中自白，本院聽
取當事人意見後，改依簡式審判程序判決如下：
    主  文
乙○○連續犯詐欺取財罪，累犯，處有期徒刑壹年。
    事實及理由
一、犯罪事實：
  (一)乙○○有觀察勒戒、毒品多項前科，前因違反毒品危害防制
    條例，經本院（90年易字946號）判處有期徒刑6月，於民國
    （下同）92年5月6日執行完畢。
  (二)乙○○仍不知悔改，竟基於意圖自己不法所有及幫助他人詐
    欺之概括犯意，而為下列犯行：
  1.乙○○明知無資力清償分期貸款，竟計劃詐取裕融企業股份
    有限公司（下稱裕融公司）之購車貸款金錢，於94年12月21
    日，前往王原家所經營位在彰化縣彰化市○○路○段855號之
    「中港汽車」，表示欲以分期付款之方式購車，而以「中港
    汽車」為代售人，向劉君慧購買車牌號碼9R-8060號自用小
    客車，並於同日與裕融公司簽立「債權讓與暨動產抵押契約
    」、「動產擔保交易動產抵押設定登記申請書」等文件，約
    定同意將買受之上開自小客車，依動產擔保交易法之規定設
    定動產抵押予裕融公司，以擔保原車主劉君慧讓與裕融公司
    之應收帳款債務之履行，並向交通部公路總局臺中區監理所
    彰化監理站辦理動產擔保交易動產抵押設定，以乙○○為動
    產擔保交易之債務人，約定標的物存放地點為乙○○位於彰
    化縣彰化市○○街480巷2弄20號住所處，且於擔保債權未全
    部付清前，乙○○應負善良管理人責任及使用標的物，不得
    將標的物遷移、出賣、出質或為其他處分行為。藉此向裕融
    公司施用詐術，承諾必將履行分期貸款。致使裕融公司陷於
    錯誤，將貸款新台幣（下同）28萬元，依約定匯至前開車商
    所開設之臺中商業銀行西臺中分行帳號000000000000號帳戶
    內，代替乙○○清償購車車款。乙○○取得貸款後，中港汽
    車隨即於94年12月21日交付上開車輛，乙○○即於翌日（94
    年12月22日）將上開自用小客車典當予位於彰化縣秀水鄉○○路○段454號之「中亞當舖」，質押借款7萬元，待裕融公
    司發現受騙，追索無著受有損害，遂向檢察官提出告訴。
  2.乙○○見報紙刊登收購金融帳戶之廣告後，雖預見他人收購
    其金融帳戶等物可能作為不法用途使用，竟基於即使供作他
    人詐欺之用，亦不違反其本意之幫助詐欺犯意，先於95 年3
    月14日，在彰化縣彰化市○○路裕毛屋購物中心前，以其於
    臺中商業銀行彰化分行開設帳號為000000000000號帳戶，將
    該帳戶之存摺、提款卡、密碼、印章、國民身分證影本等物
    ，以2000元之代價，出售予綽號「瘋狗」之人使用。「瘋狗
    」取得上開金融帳戶後，即交由所屬詐欺集團遂行其對不特
    定民眾之詐欺犯行。嗣於95年3月16日，詐欺集團人員撥打
    電話予丙○○，詐稱其已抽中獎金等語，丙○○因而陷於錯
    誤，遂依該人之指示，誤將17萬2000元匯至乙○○之上開臺
    中商業銀行彰化分行帳戶。嗣於95年4月29日，為警循線查
    獲乙○○，始知上情。
  3.乙○○復於95年3月18日，在彰化縣彰化市南興國小天橋下
    ，以其於彰化南郭郵局開設帳號為00000000000000號帳戶，
    將該帳戶之存摺、提款卡、提款卡密碼，以2000元之代價，
    出售予綽號「小陳」之人使用。「小陳」取得上開金融帳戶
    後，即交由所屬詐欺集團遂行其對不特定民眾之詐欺犯行。
    95年3月22日，詐欺集團人員撥打電話予丁○○○，詐稱其
    積欠銀行款項等語，丁○○○因而陷於錯誤，遂依該人之指
    示，誤將12萬3000元匯至乙○○之上開彰化南郭郵局帳戶。
    嗣於95年5月19日，為警循線查獲乙○○，始知上情。
二、認定事實之證據及理由
  (一)申辦汽車貸款部分：
  1.被告於偵查、本院審理中之自白。
  2.債權讓與暨動產抵押契約影本（95他字626號卷P.13）。動
    產擔保交易動產抵押設定登記申請書影本（同上卷P.15）。
  3.裕融公司客戶對帳單、還款明細（同上卷P.16）、訪視紀錄
    表（同上卷P.27）、訪視拍照紀錄影本（同上卷P.28）、裕
    融公司車商撥款基本資料影本（同上卷P.61）。
  4.中亞當舖出具之當票影本（同上卷P.41）。
  5.檢察官偵訊中告訴代理人陳俊任、甲○○之指訴（同上卷
    P.36、55 ）。
  (二)販售台中商銀帳戶部分：
  1.被告於警詢、偵查、本院審理中之自白。
  2.告訴人丙○○於警詢中之指述（95偵字4573號卷P.14）。
  3.告訴人丙○○之匯款單（同上卷P.17）。
  4.被告於台中商業銀行彰化分行之開戶資料、交易明細表（同
    上卷P.19、25）。
  5.按刑法上之故意，包含間接故意（不確定故意），行為人對
    於構成犯罪之事實，預見其發生而其發生並不違背其本意者
    ，為間接故意。且幫助犯之成立，以行為人主觀上認識被幫
    助者正欲從事犯罪，且該犯罪有既遂之可能，而其行為足以
    幫助他人實現構成要件者，即具有幫助故意，並不以行為人
    確知被幫助者係犯何罪名為必要。又近來詐欺取財均係利用
    他人帳戶做為所得財物之出入帳戶，迭經媒體廣為披載，一
    般人對於自己之金融機構所用之個人身分證、存摺、提款卡
    ，均會妥為保管，其帳號亦會保密，以防被他人得知，而有
    被冒領或為其他非法使用之虞。被告係成年且有正常智力之
    人，竟提供其於前開如附表所示金融機關之帳戶、存摺、提
    款卡等物，供予該不詳姓名之成年人使用，其對於上開帳戶
    將遭人做為詐欺取財犯行所得財物匯入及提領之工具使用，
    應足以有概括之認識，且可預見其發生，應具有幫助他人詐
    欺取財之不確定故意。
  (三)販售郵局帳戶部分：
  1.被告於警詢、偵查、本院審理中之自白。
  2.告訴人丁○○○於警詢中之指述（95偵字6534號卷P.10）。
  3.告訴人丁○○○之匯款單（同上卷P.11）。
  4.被告於彰化南郭郵局之開戶資料、交易明細表（同上卷P.14
    ）。
  (四)綜上所述，本案事證明確，被告犯行已可認定。
三、論罪科刑：
  (一)被告提供銀行帳戶、提款卡、存摺、印章予他人供詐欺取財
    匯款使用，雖並未參與詐欺取款之行為，然其顯係以幫助之
    意思，參與詐欺取財構成要件以外之行為，為幫助犯。核被
    告上述提供「台中商銀帳戶」「郵局帳戶」之行為，係犯刑
    法第30條第1項、第339條第1項、第28條之「幫助共同詐欺
    取財罪」。又被告上述申辦貸款部分，係在詐得貸款金錢，
    亦屬於刑法第339條第1項「詐欺取財罪」。
  (二)最高法院67年度第6次暨第7次刑事庭會議決議：「依照司法
    院大法官會議釋字第152號解釋，關於刑法及特別刑法上連
    續犯之適用範圍及其標準：一、連續犯須基於概括之犯意，
    則：.. 單獨犯、共犯（包括教唆、幫助犯），如行為人基
    於概括之犯意，連續數行為而犯同一罪名者，當成立連續犯
    。」故詐欺得利之正犯與詐欺取財之幫助犯，如係出於同一
    概括犯意，得成立連續犯。被告詐欺取財、幫助詐欺取財，
    係於時間緊密下所為，應屬連續犯行，應依修正前刑法第56
    條，論以「連續詐欺取財」之一罪，並加重其刑。
  (三)被告曾有如犯罪事實欄內之徒刑執行經過，有臺灣高等法院
    被告全國前案記錄表在卷可稽，其於有期徒刑執行完畢，五
    年內再犯有期徒刑以上之本罪，為累犯，應依修正前刑法第
    47條之規定，遞加重其刑。
  (四)法律修正適用：
    被告行為後，刑法於95年7月1日大幅修正，按刑法第2條第
    1項規定：「行為後法律有變更者，適用行為時之法律。但
    行為後之法律有利於行為人者，適用最有利於行為人之法律
    。」應比較適用如下：
  1.刑法第47條累犯之定義變更，但對本案並無實質影響，應就
    被告楊政勳部分，適用修正前之刑法第47條規定。
  2.刑法56條連續犯之舊規定，將本質數罪論以一罪，自屬有利
    於被告之設計。雖然修正後已刪除56條連續犯之規定，但仍
    應適用連續犯規定。
  3.刑法第339條第1項罰金刑部分，計價單位及下限均有變動，
    以修正前之舊規定有利被告，但本案不宣告罰金刑，無須贅
    述，逕適用修正前之規定。
  4.刑法第28條之共同正犯定義變更，但對於本案並無實質影響
    ，應就被幫助之多數正犯，仍適用修正前刑法28條論以共同
    正犯。
  5.刑法第30條幫助犯的定義變更，但對於本案並無實質影響，
    故應適用修正前第30條第1項規定。
  (五)量刑審酌：被告有多項前科，素行不佳。被告出獄後工
    作不順利，無一技之長，山窮水盡，為錢財鋌而走險，擅自
    提供銀行帳戶供他人非法使用，助長社會犯罪風氣，導致增
    加追查困難，又以自己名義申辦貸款後，隨即將車輛變賣求
    現，惡性不輕。被告雖均未賠償被害人，但其犯後坦承犯
    行，態度良好等一切情狀，量處如主文所示之刑。
  (六)被告出售之銀行郵局存摺、印章、提款卡等，該等物品雖原
    為被告所有，然已給予不詳姓名之成年人使用，已非被告所
    有，不另為沒收之諭知，附此敘明。
四、適用法條：
  (一)刑事訴訟法第273條之1、第310條之2、第454條第1項。
  (二)修正前刑法第339條第1項、第30條第1項、第28條、第56 條
    、第47條。修正後第2條第1項。
  (三)罰金罰鍰提高標準條例第1條前段。
本案經檢察官鮑慧忠到庭執行職務。
中    華    民    國    95    年    10   月    31   日
                      臺灣彰化地方法院刑事第一庭
                          法      官  葉  明  松
以上正本證明與原本無異。
如不服本判決，應於判決送達後10日內，向本院提出上訴狀（須
附繕本）。
告訴人或被害人對於判決如有不服具備理由請求檢察官上訴者，
其上訴期間之計算係以檢察官收受判決正本之日期為準。
中    華    民    國    95    年    10  月    31    日
                          書  記  官  于  淑  真
（95年7月1日修正前）中華民國刑法第339條
意圖為自己或第三人不法之所有，以詐術使人將本人或第三人之
物交付者，處5年以下有期徒刑、拘役或科或併科1千元以下罰金
。
以前項方法得財產上不法之利益或使第三人得之者，亦同。
前二項之未遂犯罰之。


司法院資訊處製作；財團法人民間司法改革基金會備份。
